【裁判字號】    97,上訴,709
【裁判日期】    970716
【裁判案由】    違反毒品危害防制條例
【裁判全文】
臺灣高等法院高雄分院刑事判決         97年度上訴字第709號
上  訴  人
即  被  告  甲○○
                    現另案在臺灣臺南監獄執行中
選任辯護人  蔡淑媛律師
上列上訴人因違反毒品危害防制條例案件，不服臺灣高雄地方法
院96年度訴字第2749號中華民國97年3 月5 日第一審判決（起訴
案號：臺灣高雄地方法院檢察署96年度偵字第17942 號），提起
上訴，本院判決如下：
    主  文
原判決撤銷。
甲○○運輸第二級毒品，累犯，處有期徒刑玖年。扣案之甲基安
非他命肆包（驗前毛重合計壹仟零玖點肆公克、驗後毛重合計壹
仟零玖點零貳公克），沒收銷燬之。
    事  實
一、甲○○前因施用毒品、妨害自由等案件，經法院分別判處有
    期徒刑1 年及應執行有期徒刑11月確定，接續執行後，於民
    國93年5 月18日假釋，93年6 月30日假釋期滿未經撤銷，視
    為執行完畢。詎仍不知悔改，明知甲基安非他命業經我國公
    告列為毒品危害防制條例第2 條第2 項第2 款之第二級毒品
    ，不得運輸、持有，為供自己施用，竟於95年2 月5 日晚上
    11時許，駕駛車牌號碼3933-MH 號自用小客車，前往高雄市
    苓雅區○○路上某大樓內，以新臺幣（下同）165 萬元向真
    實姓名年籍不詳，綽號「錢伯」之成年男子購得甲基安非他
    命4 包（含包裝袋，合計驗前毛重1009.04 公克，驗後毛重
    1009.02 公克）。交易完成後，甲○○乃基於為自己運輸甲
    基安非他命返回其住處之犯意，將該4 包甲基安非他命藏放
    在上開自用小客車之後行李廂右側夾板內，駕車離開現場，
    欲將該4 包甲基安非他命運送回臺南縣西港鄉永樂村大塭寮
    1 號住處，而起程運送。嗣甲○○駕車載運上開甲基安非他
    命返家途中，因欲從車輛後行李廂內取出面紙，即於翌日（
    6 日）0 時30分許，將上開自用小客車暫停在高雄市苓雅區
    ○○○路148 之25號前之劃有禁止臨時停車標線（紅線）之
    路邊，下車開啟後行李廂要取面紙時，為行經該處之巡邏員
    警發覺有異而查獲，並扣得上開甲基安非他命4 包。
二、案經高雄市政府警察局移送臺灣高雄地方法院檢察署檢察官
    偵查起訴。
    理  由
壹、程序部分：
    按被告以外之人於審判外之陳述，雖不符刑事訴訟法第159
    條之1 至第159 條之4 之規定，而經當事人於審判程序同意
    作為證據，法院審酌該言詞陳述或書面陳述作成時之情況，
    認為適當者，亦得為證據。當事人、代理人或辯護人於法院
    調查時知有第159 條第1 項不得為證據之情形，而未於言詞
    辯論終結前聲明異議者，視為有前項之同意，同法第159 條
    之5 第1 、2 項定有明文。立法意旨在於傳聞證據未經當事
    人之反對詰問予以核實，原則上先予排除，惟若當事人已放
    棄反對詰問權，於審判程序中表明同意該等傳聞證據可作為
    證據，基於尊重當事人對傳聞證據之處分權，及證據資料愈
    豐富，愈有助於真實發見之理念，且強化言詞辯論主義，使
    訴訟程序得以順暢進行，上開傳聞證據亦均具有證據能力。
    查本案據以認定被告犯罪事實存否之被告以外之人之言詞或
    書面陳述，被告、辯護人及檢察官於本院審理時，均同意作
    為證據，且於本院言詞辯論終結前，均未聲明異議，而本院
    審酌該言詞陳述及書面陳述作成之情況，未見有何不適當之
    情形，故依前開規定，均得為證據。
貳、實體部分：
一、訊據被告甲○○固坦承其以165 萬元購買甲基安非他命欲供
    己施用，並於前開時、地向「錢伯」購得甲基安非他命後，
    於駕車載運上開甲基安非他命返家途中為警查獲之事實，惟
    矢口否認有何運輸第二級毒品甲基安非他命之犯行，辯稱：
    伊沒有運輸毒品的意思，買毒品是要供己施用。購毒者購得
    毒品後，將毒品攜回家中，應不構成運輸毒品罪。不能僅憑
    購入毒品之數量多寡，而認定伊有運輸之犯意云云。經查：
  (一)被告於95年2 月5 日晚上11時許，駕車前往高雄市○○區○
    ○路上某大樓內，以165 萬元向真實姓名年籍不詳，綽號「
    錢伯」之成年男子購得甲基安非他命4 包（含包裝袋，合計
    驗前毛重1009.04 公克，驗後毛重1009.02 公克）。交易完
    成後，被告將該4 包甲基安非他命藏放在上開自用小客車之
    後行李廂右側夾板內，駕車離開現場，欲將該4 包甲基安非
    他命載回其上開臺南縣西港鄉住處，惟在返家途中，於翌日
    （6 日）0 時30分許，被告將上開自用小客車暫停在高雄市
    苓雅區○○○路148 之25號前之劃有禁止臨時停車標線（紅
    線）之路邊，下車開啟後行李廂欲取出面紙時，為行經該處
    之巡邏員警發覺有異而上前盤查，在上開車輛後行李廂內扣
    得前開甲基安非他命4 包之事實，業據被告坦承不諱，且經
    查獲之員警乙○○於本院審理時所證明（見本院97年7 月2
    日審判筆錄第2-3 頁），並有現場照片8 張（見警卷第33頁
    ）附卷，及甲基安非他命4 包扣案可稽。又扣案之晶體4 包
    經送鑑定結果，確呈甲基安非他命陽性反應，為第二級毒品
    無誤，此有高醫醫院95年2 月21日編號0000-000號檢驗報告
    1 份（見臺灣高雄地方法院檢察署95年度偵字第3782號偵查
    卷第46頁）在卷可憑。此外，再參以被告於95年2 月6 日0
    時30分許為警查獲後曾採尿送驗，檢驗結果呈甲基安非他命
    陽性反應，有凱旋醫院濫用藥物尿液檢驗報告、嫌疑人尿液
    採證代碼表各1 份（見原審卷一第38-39 頁）在卷可按，顯
    見被告有施用甲基安非他命之行為，即有購買甲基安非他命
    供己施用之動機及必要等情，足認被告確有於上開時、地購
    買前開甲基安非他命4 包後，駕車欲將該4 包甲基安非他命
    載運回其住處時，返家途中即為警查獲之事實。
  (二)被告固以上開情詞辯稱：並無運輸毒品犯意，買毒品供己施
    用，應不構成運輸罪云云。惟按毒品危害防制條例之運輸毒
    品罪，所稱之「運輸」係指轉運輸送而言，不以國外輸入國
    內或國內輸出國外者為限，其在國內運送者，亦屬之，至於
    運輸之動機、目的是否意在為己或為他人，運輸之方法為海
    運、空運、陸運或兼而有之，均非所問。至零星夾帶或短途
    持送者，雖得斟酌實際情形，依持有毒品罪論科，但仍以無
    運輸或販賣之意圖者為限（司法院院解字第3541號及第3853
    號解釋意旨、最高法院92年度台上字第5399號判決意旨參照
    ）。又按運輸毒品罪祇以所運輸之毒品已實施運送為已足，
    並非以運抵目的地為完成犯罪之要件，換言之，區別該罪既
    遂、未遂之依據，應以已否起運為準，既已起運，構成該罪
    之輸送行為即已完成，不以達到目的地為既遂條件（最高法
    院92年度台上字第3096號判決意旨參照）。而本案被告購入
    之甲基安非他命驗前毛重高達1009.04 公克，業如上述，數
    量不少，又被告在高雄市○○區○○路上某大樓購入該批甲
    基安非他命後，欲運回臺南縣其住處，以供己用，其並已起
    程運送，嗣於途中（高雄市苓雅區○○○路上）暫停時為警
    查獲，亦如上述，則被告顯非「零星夾帶」、「短途持送」
    之情形，其主觀上有運輸毒品之意圖，客觀上亦有運送之行
    為，已該當運輸第二級毒品甲基安非他命罪之構成要件，至
    為明確。雖被告尚未將上開甲基安非他命運抵目的地即為警
    查獲，且其載運該甲基安非他命之目的係供己施用，惟揆諸
    上開說明，亦無解其運輸第二級毒品既遂罪責之成立。被告
    上開所辯，並不足採。
  (三)綜上所述，本件事證已臻明確，被告運輸第二級毒品之犯行
    已堪認定，應予依法論科。
二、查甲基安非他命係屬毒品危害防制條例第2 條第2 項第2 款
    之第二級毒品，不得持有或運輸。又被告行為後，於94年1
    月7 日修正、同年2 月2 日公布之刑法，已自95年7 月1 日
    開始施行（下稱修正後刑法），修正前刑法第33條第5 款規
    定罰金刑之罰金數額下限為1 元（即新臺幣3 元）以上，修
    正後該條款規定罰金數額下限提高為新臺幣1 千元以上，並
    以百元計算之。是刑法修正後，毒品危害防制條例第4 條第
    2 項之法律效果對被告而言較為不利（罰金刑部分罰金數額
    下限、計算標準均提高），從而本件應依刑法第2 條第1 項
    前段，適用行為時即修正前之規定論罪科刑。是核被告所為
    ，係犯（刑法修正前）毒品危害防制條例第4 條第2 項之運
    輸第二級毒品罪。公訴意旨雖未論以被告毒品危害防制條例
    第4 條第2 項運輸第二級毒品罪嫌，然起訴事實已敘及被告
    向「錢伯」購買上開甲基安非他命後，運輸回臺南縣途中為
    警查獲之事實，本院自得予以審理，併此敘明。被告持有第
    二級毒品甲基安非他命後，復進而運輸，其持有之低度行為
    應為運輸之高度行為所吸收，不另論其持有第二級毒品罪。
    被告有如犯罪事實欄所示之論罪科刑前科，此有臺灣高等法
    院被告前案紀錄表1 份在卷可參，其於有期徒刑執行完畢後
    5 年內，再故意犯本件有期徒刑以上之罪，不論依行為時刑
    法第47條，或95年7 月1 日修正公布施行之刑法（即修正後
    刑法）第47條第1 項之規定，均構成累犯，對被告而言並無
    有利或不利之情形，自不生新舊法比較之問題，應逕依現行
    （修正後）刑法第47條第1 項規定論以累犯，除法定刑為無
    期徒刑部分依法不得加重外，有期徒刑、併科罰金部分均加
    重其刑。
三、原審認被告上開犯罪事證明確，而予依法論科，固非無見；
    惟查：(1)被告另被訴販賣第二級毒品罪，與本院認定之運輸
    第二級毒品罪，係屬不同之社會基本事實，二者不具公訴事
    實之同一性，原審判決如認此部分不成立犯罪，即應另為無
    罪之諭知或於理由內說明與起訴論罪部分具有審判不可分之
    實質上或裁判上一罪關係，不另為無罪諭知之旨，始為合法
    （最高法院83年度台上字第4628號判決意旨參照）。原審既
    認被告被訴販賣第二級毒品罪部分之犯罪不能證明，而該部
    分若成立犯罪，與其論處被告運輸第二級毒品罪二者間，即
    有吸收犯之實質上一罪關係，依上開說明，即應於理由內說
    明而不另為無罪之諭知，原審認二者係基本事實同一，而未
    說明不另為無罪諭知之旨，於法尚有未合；(2)被告於警詢、
    偵訊及本院審理時，均供稱：係為供自己施用而向「錢伯」
    以165 萬元購買上開毒品等語，於原審審理時才供稱：係與
    綽號「邱仔」之人合資購買云云，檢察官起訴，亦認被告係
    自己以165 萬元向「錢伯」購毒，此外，又無其他證據可以
    證明，被告上開於原審審理時所供稱之與「邱仔」合資購毒
    云云，確係真實，故尚不能遽予認定被告確係與「邱仔」合
    資購毒之事實，原審認被告係與「邱仔」合資購毒，並認就
    運輸第二級毒品犯行，被告與「邱仔」2 人係共同正犯，亦
    有未合。被告否認犯行而提起上訴，並無理由，惟原審判決
    既有上開違誤，仍應由本院予以撤銷改判。
四、審酌被告運輸第二級毒品甲基安非他命數量不少，對社會秩
    序所生危害非輕，行為實屬不當，惟被告犯後已坦承有攜帶
    上開甲基安非他命欲回臺南縣住處，途中為警查獲之事實，
    犯後態度尚可等一切情狀，量處如主文第2 項所示之刑，以
    資懲儆。被告上開犯行，依中華民國96年罪犯減刑條例第3
    條第1 項第7 款規定，不予減刑，附此敘明。扣案之晶體4
    包（含包裝袋，合計驗前毛重1009.04 公克，驗後毛重1009
    .02 公克），經送驗結果均呈甲基安非他命陽性反應，屬第
    二級毒品，前已述及，而盛裝上開甲基安非他命之包裝袋與
    殘留在包裝袋上之甲基安非他命無法完全析離，應整體視為
    毒品，不問屬於犯人與否，均應依毒品危害防制條例第18條
    第1 項前段規定，沒收銷燬之，至鑑驗耗損之甲基安非他命
    因已滅失，即無庸併予宣告沒收銷燬。另被告用以運輸上開
    甲基安非他命之車號3933-MH 號自用小客車，係案外人沈政
    良所有，被告打算向沈政良購買該車，惟尚未付款亦未過戶
    ，要等付款之後才會過戶，業據被告供述明確（見原審97年
    2 月20日審判筆錄），該車非屬被告所有，爰不予宣告沒收
    ，併此敘明。
五、檢察官起訴意旨另以：被告係基於販入甲基安非他命後，再
    伺機販出以牟利之犯意，而於上開時、地購入上開扣案之甲
    基安非他命，因認被告所為，係犯毒品危害防制條例第4 條
    第2 項之販賣第二級毒品罪嫌云云。而檢察官係以被告販入
    之甲基安非他命重量高達1009.04 公克，花費金額亦高達16
    5 萬元之情，認被告顯非純為施用之目的而販入，而認被告
    係基於意圖營利欲販賣之目的而販入上開甲基安非他命。惟
    被告始終否認有販賣意圖，而辯稱：購毒係為自己施用等語
    。查被告確有購買甲基安非他命供己施用之動機及必要，已
    如前述，而本件除扣得甲基安非他命1009.04 公克（驗前毛
    重）之客觀事實外，並無其他證據足認被告有何販賣該批甲
    基安非他命以營利之意圖，既無購毒者指述向被告購買毒品
    之事，被告亦非於從事販賣毒品交易時為警查獲，更無查獲
    帳冊、分裝袋、電子秤等相關販賣毒品證據可資佐證，尚難
    僅憑購入毒品數量之多寡，即遽認被告有販賣意圖，逕以販
    賣第二級毒品罪相繩。是檢察官此部分之起訴，被告犯罪尚
    屬不能證明，惟此部分若成立犯罪，則與本院上開論罪部分
    ，應有實質上一罪關係，爰不另為無罪之諭知，併此敘明。
六、另原審審理時，臺灣臺南地方法院檢察署檢察官96年度偵字
    第9657、10043 、10044 號移送併辦部分，經原審認與本案
    所犯罪名不同，與本案不生連續犯之裁判上一罪關係，無從
    併辦，而退由檢察官另為適法之處理，檢察官於本院審理時
    ，未再併案請求一併審理。另被告於95年2 月6 日因運輸第
    二級毒品（即本案犯行）為警查獲後，旋於同日經檢察官聲
    請羈押獲准，至95年3 月24日始停止羈押，有上開前案紀錄
    表在卷可考；被告亦自承：遭羈押時有想戒除毒癮，出來後
    和那些朋友混在一起，又開始吸食毒品等語（見原審97年2
    月20日審判筆錄）。足認被告於95年2 月6 日遭羈押後，並
    無要繼續（連續）運輸第二級毒品之犯意。是被告上開原審
    併案部分於95年4 月18日販入第二級毒品為警查獲之犯行，
    若係涉犯販賣第二級毒品罪，所犯罪名即與本案不同，與本
    案不生連續犯之裁判上一罪關係；若係涉犯運輸第二級毒品
    罪，因該次犯行與本案犯行之犯意各別，並非基於概括犯意
    為之，2 者間亦不成立連續犯，本院對被告該次犯行亦無從
    審酌，亦併此敘明。
據上論結，應依刑事訴訟法第369 條第1 項前段、第364 條、第
299 條第1 項前段，毒品危害防制條例第4 條第2 項、第18條第
1 項前段，刑法第2 條第1 項前段、第11條、第47條第1 項，判
決如主文。
本案經檢察官李門騫到庭執行職務。
中    華    民    國    97    年    7     月    16    日
                  刑事第七庭    審判長法  官 莊飛宗
                                      法  官 孫啟強
                                      法  官 邱明弘
以上正本證明與原本無異。
如不服本判決應於收受本判決後10日內向本院提出上訴書狀，其
未敘述上訴理由者，並得於提起上訴後10日內向本院補提理由書
狀（均須按他造當事人之人數附繕本）「切勿逕送上級法院」。
中    華    民    國    97    年    7     月    16    日
                                      書記官 曾允志
附錄本判決論罪科刑法條：
毒品危害防制條例第4條：
製造、運輸、販賣第一級毒品者，處死刑或無期徒刑；處無期徒
刑者，得併科新臺幣1 千萬元以下罰金。
製造、運輸、販賣第二級毒品者，處無期徒刑或7 年以上有期徒
刑，得併科新臺幣7 百萬元以下罰金。
製造、運輸、販賣第三級毒品者，處年以上有期徒刑，得併科新
臺幣5 百萬元以下罰金。製造、運輸、販賣第四級毒品者，處3
年以上10年以下有期徒刑，得併科新臺幣3 百萬元以下罰金。
製造、運輸、販賣專供製造或施用毒品之器具者，處1 年以上7
年以下有期徒刑，得併科新臺幣1 百萬元以下罰金。
前五項之未遂犯罰之。


司法院資訊處製作；財團法人民間司法改革基金會備份。
